臺灣新北地方法院刑事判決
111年度易字第277號
公  訴  人  臺灣新北地方檢察署檢察官
被      告  李秀蘭



上列被告因竊盜案件，經檢察官提起公訴（110年度偵緝字第359
6號），本院判決如下：
    主  文
李秀蘭無罪。
    理  由
一、公訴意旨略以：被告李秀蘭意圖為自己不法之所有，於民國
    109年11月5日11時55分許，在新北市○○區○○路0段0號屈臣氏
    藥妝店內，徒手竊取被害人劉麗娜管領之芬多精皂18個、藍
    莓皂1個、玫瑰胜肽面膜15片及藍銅面膜10片（下稱本案遭
    竊商品），得手後未經結帳即逕行離去等語，因認被告涉犯
    刑法第320條第1項之竊盜罪嫌。
二、按犯罪事實應依證據認定之，無證據不得認定其犯罪事實；
    又不能證明被告犯罪或其行為不罰者，應諭知無罪之判決，
    刑事訴訟法第154條第2項、第301條第1項分別定有明文，此
    即揭櫫刑事訴訟程序係採證據裁判主義，易言之，即認定不
    利被告之事實，須依積極證據，苟積極證據不足為不利於被
    告事實之認定時，自應為有利於被告認定，更不必有何有利
    之證據。次按刑事訴訟法上所謂認定犯罪事實之證據，係指
    足以認定被告確有犯罪行為之積極證據而言，該項證據自須
    適合於被告犯罪事實之認定，始得採為斷罪資料。如未能發
    現相當證據，或證據不足以證明，自不能以推測或擬制之方
    法，以為裁判之基礎。又刑事訴訟上證明之資料，無論其為
    直接或間接證據，均須達於通常一般人均不致有所懷疑，而
    得確信其為真實之程度，始得據為有罪之認定，若其關於被
    告是否犯罪之證明未能達此程度，而有合理性懷疑之存在，
    致使無法形成有罪之確信，根據「罪證有疑，利於被告」之
    證據法則，即不得遽為不利被告之認定。又被害人之為證人
    ，與通常一般第三人之為證人不侔。被害人就被害經過所為
    之陳述，其目的在於使被告受刑事訴追處罰，與被告處於絕
    對相反之立場，其陳述或不免渲染、誇大。是被害人縱立於
    證人地位具結而為指證、陳述，其供述證據之證明力仍較與
    被告無利害關係之一般證人之陳述為薄弱。從而，被害人就
    被害經過之陳述，除須無瑕疵可指，且須就其他方面調查又
    與事實相符，亦即仍應調查其他補強證據以擔保其指證、陳
    述確有相當之真實性，而為通常一般人均不致有所懷疑者，
    始得採為論罪科刑之依據，非謂被害人已踐行人證之調查程
    序，即得恝置其他補強證據不論，逕以其指證、陳述作為有
    罪判決之唯一證據，此有最高法院95年度台上字第6017號刑
    事判決意旨可資參照。
三、公訴意旨認被告涉犯竊盜罪，無非以被告於警詢及偵查中之
    供述、證人即被害人劉麗娜於警詢及偵查中之證述、監視器
    錄影畫面照片及現場照片共9張等，為其論據。
四、訊據被告堅語否認有何竊盜犯行，辯稱：我沒有竊取本案遭
    竊商品，沒有證據證明我犯罪等語。經查：
  ㈠本院勘驗偵查卷內所附監視器錄影檔案，為原始畫面之翻拍
    影片檔，畫面顯示：一頭戴棒球帽、身穿深色外套、內著印
    有圖案之白色上衣、下著短褲、腳踩白色人字拖鞋、身上背
    有深色斜背包之女子（下稱甲女），甲女右手提屈臣氏藍色
    塑膠袋立於店內某一專櫃（下稱A專櫃）前，並自A專櫃取下
    數件商品（下稱B商品）置於左手，過程中數度抬頭查看。
    隨後，甲女手持B商品轉身望向畫面左上方數秒後，便往畫
    面左側移動，行進間仍不時朝左右張望。甲女行至商店內某
    處角落，將提於右手之屈臣氏藍色塑膠袋立於堆疊於該處的
    紙箱上，再將B商品放進塑膠袋內提於左手，並於轉身注視
    角落數秒後再次往A專櫃方向移動，過程中仍持續望向畫面
    左上方。接著，甲女再次走回A專櫃，並再度伸手取下A專櫃
    上之商品置於右手，隨後便走進畫面中央的商品陳架區，消
    失於畫面中(見本院易字卷第69至83頁勘驗報告及擷圖)。對
    上開勘驗結果，被告供稱：我就是畫面中的甲女，我沒有走
    出店外，我是往店裡面走，我記得有去樓上逛特價商品，我
    不記得當日購買的東西，但記得當天有退換貨成功等語(見
    本院易字卷第67頁)。由上開勘驗結果可見，甲女雖有在角
    落「將B商品放進塑膠袋內提於左手，並於轉身注視角落數
    秒後再次往A專櫃方向移動，過程中仍持續望向畫面左上方
    」之可疑行為，惟並未走出店外，而是走進畫面中央的商品
    陳架區，是被告所辯其並未走出店外，並非無據。
　㈡嗣本院再依檢察官聲請向新北市政府警察局土城分局調取原
    始監視器錄影檔案並勘驗如下：監視器錄影畫面內顯示時間
    為2020年11月5日11時55分36秒，甲女移入店內，視線便移
    往畫面右方並快步朝注視之方向移動，移至A專櫃前，便停
    下腳步，此時甲女背對監視鏡頭佇立於A專櫃前，過程中數
    度拿起A專櫃前商品架上的商品觀看，畫面中亦可見甲女雙
    手皆有不時抬起又放下等微小舉動，並不時左右張望。11時
    56分30秒至38秒間，甲女明顯抬頭轉身，並往畫面右側移動
    ，過程中視線均停駐於畫面右下方，隨即消失於畫面中。11
    時57分7秒至8秒間，甲女再度回到畫面，原提於右手之屈臣
    氏藍色塑膠袋已移至左手。11時57分9秒至12時1分8秒間，
    甲女至A專櫃前拿起專櫃上之商品置於右手一側，便走進畫
    面中商品陳架區，隨即又回到A專櫃前，拿起專櫃前商品架
    上的商品觀看後，委身蹲於A專櫃前。12時1分9秒至37秒間
    ，甲女起身，隨即快步移動至畫面最左側走道之商品陳架區
    旁，此時已未能見甲女原提於左手之屈臣氏藍色塑膠袋，途
    中甲女將身上所背之深色斜背包移至胸前，輕觸斜背包之拉
    鍊處，視線不時望向畫面右下方，並於畫面左下方取走一只
    購物籃，便又轉身原路回到A專櫃前。12時1分38秒至58秒間
    ，甲女再度委身蹲回A專櫃前。12時1分59秒至12時2分9秒間
    ，甲女取下身上之深色斜背包後起身，此時可見購物籃中被
    放有屈臣氏藍色塑膠袋。12時2分10秒，甲女行經大門前，
    便將提於右手之購物籃放置於畫面中商品陳架區旁之監視器
    拍攝受阻位置，並轉身走至大門外，隨即又轉身回到店內並
    蹲下。12時2分34秒至41秒間，甲女起身後，可見甲女左手
    提著深色斜背包，右手提著購物籃，並移動至畫面最左側走
    道之商品陳架區旁，再次蹲下。12時2分42秒至51秒間，甲
    女抬頭望向畫面下方數秒後，隨即起身，朝畫面左下方離開
    ，並未走出大門(見本院易字卷第165至167、188至213頁勘
    驗報告及擷圖)。就上開原始監視器檔案勘驗結果，被告則
    供稱：我不記得我當時在做什麼等語(見本院易字卷第135、
    136頁)。本院勘驗結果雖可見被告行經大門前，將提於右手
    之購物籃放置於畫面中商品陳架區旁之監視器拍攝受阻位置
    ，並轉身走至大門外等可疑行為，然其隨即又轉身回到店內
    並蹲下，並未有起訴書所指將本案遭竊商品取走後未經結帳
    即逕行離去等情，是上開勘驗結果尚無法證明被告確有起訴
    書所指犯行。被告雖無法明確說出其為何有上開可疑舉動，
    然依前開所述，如未能發現相當證據，或證據不足以證明被
    告犯罪，自不能以推測或擬制之方法，以為裁判之基礎。
　㈢再查，證人即被害人劉麗娜於警詢時供稱：我是上址屈臣氏
    店內倍優專櫃的銷售員，我於109年11月6日進行盤點，發現
    剩餘商品與銷售金額帳目不符，等到隔日才確認損失本案遭
    竊商品。同年11月9日調閱監視器發現，被告將我櫃上的商
    品拿置店內角落後放入屈臣氏袋子內，後來上去2樓將商品
    放入自行攜帶的黑色後背包，下樓將部分商品放置大門口後
    離去，約20分後再度回到店內，拿前幾天於屈臣氏店內買的
    東西之發票，連同竊取的東西至櫃檯稱要辦理退貨等語(見
    偵卷第5至7頁)。其於偵查時則證稱：109年11月5日當天被
    告沒有退貨，她是來我們店裡直接偷東西，偷完就直接離開
    等語(見偵卷第28頁)。是證人劉麗娜對於被告究竟有無於10
    9年11月5日辦理退貨乙節，其警詢及偵查時之證述已前後不
    一。且證人劉麗娜針對其警詢所稱被告「後來上去2樓將商
    品放入自行攜帶的黑色後背包」等語，於本院審理時則改稱
    ：我沒有看過二樓的監視器錄影內容，我警詢時是說「假設
    」被告拿到樓上去，我只是「質疑」等語(見本院易字卷第1
    37至139頁)。可見證人劉麗娜並未自監視器畫面看到被告於
    2樓將本案遭竊商品放入自行攜帶之黑色後背包(即上開勘驗
    結果之深色斜背包)，其警詢時就被害經過之陳述，已非無
    瑕疵可指。
　㈣再者，本院向臺灣雅聞生技股份有限公司調取商品遭竊之相
    關盤點資料，僅調得109年12月31日盤點人員為證人劉麗娜
    之盤點報告表1紙(見本院易字卷第103頁)，而未有前開證人
    劉麗娜所稱11月6日之盤點紀錄。又證人劉麗娜於審理中先
    是證稱每天都會盤點，每天都要做報表等語(見本院易字卷
    第141頁)，嗣經本院提示上開盤點報告表又證稱：我們每個
    月盤點1次，12月盤點報告表是我簽名的，其上所列商品是1
    2月整個月所失竊的東西，我在報案時報給警察的不是這張
    盤點報告上面的東西，被告當天偷的也不是這些東西，我沒
    有辦法確定被告是不是偷了檢察官起訴書上面所寫的商品等
    語(見本院易字卷第151、152頁)。是就盤點是每日或每月進
    行、本案遭竊商品是否為被告所竊取等節，證人劉麗娜歷次
    證詞已顯然矛盾，卷內復查無任何109年11月之盤點紀錄可
    以佐證證人劉麗娜之證述，是本院尚無從僅憑證人劉麗娜前
    後矛盾之單一指訴，即認定被告確有起訴書所載犯行。
　㈤末查，被告辯稱其於109年11月5日係前往上址屈臣氏店內辦
    理退換貨成功等節，經本院向台灣屈臣氏個人用品商店股份
    有限公司調取被告109年11月5日於上址門市之退換貨紀錄顯
    示，被告確有於該日12時51分許，將「衛生棉4包及購物袋1
    紙」辦理退貨成功之紀錄(見本院易字卷第107、109頁電子
    郵件及附件、第123頁公務電話紀錄表)，是被告上開所辯確
    屬實在。雖證人劉麗娜於警詢及本院審理中均指稱被告係將
    竊取之商品辦理退貨等語，然上開被告當日所退貨之商品並
    非本案遭竊商品，是證人劉麗娜前開所述亦無任何證據可資
    補強，而無從認定被告當日有拿本案遭竊商品辦理退貨等情
    。
　㈥至於檢察官聲請傳喚上址屈臣氏職員暱稱「GIMI」之人，證
    明被告於109年11月6日拿了1包面膜上樓藏起來等情，並聲
    請調取109年8月、9月被告之退貨資料，證明被告有將竊取
    商品退貨等情，然上開檢察官聲請調查證據之待證事實，均
    與本案無關，縱然屬實，亦僅能證明被告有其他非本案之犯
    行，是檢察官所請並無調查之必要，附此敘明。
五、綜上所述，公訴人所提出之證據除被害人單一指訴外，別無
    其他積極證據足資補強，且被害人之指述前後矛盾，尚不足
    使本院相信被害人之指訴確有相當之真實性，而達通常一般
    人均不致有所懷疑之程度。本案既存有合理懷疑，而致本院
    無法形成被告有罪之確切心證，即屬不能證明被告犯罪，揆
    諸前開說明，自應諭知被告無罪之判決。
據上論斷，應依刑事訴訟法第301條第1項，判決如主文。
本案經檢察官陳旭華提起公訴，檢察官簡志祥到庭執行公訴。
中　　華　　民　　國　　111 　年　　7 　　月　　8 　　日
                  刑事第十四庭  法　官　梁家贏
上列正本證明與原本無異。
如不服本判決，應於判決送達後20日內敘明上訴理由，向本院提
出上訴狀 (應附繕本) ，上訴於臺灣高等法院。其未敘述上訴理
由者，應於上訴期間屆滿後20日內向本院補提理由書「切勿逕送
上級法院」。
                                書記官  巫茂榮
中　　華　　民　　國　　111 　年　　7 　　月　　14　　日